臺北高等行政法院判決　　　　　　　　　　　　　　九十二年度訴字第二二四六號
　　　　　　　　　　　　　　　.
　　原　　　告　陸軍後勤學校
　　代　表　人　甲○○
　　　　　　　　　　　　　　　.
　　訴訟代理人　戊○○
　　被　　　告　丙○○
　　　　　　　　丁○○
右當事人間因償還公費事件，原告提起行政訴訟。本院判決如左：
    主  文
被告應給付原告新台幣參拾柒萬肆仟元，並自九十三年四月二十七日起至清償日止，
按年息百分之五計算之利息。
訴訟費用由被告負擔。
    事  實
一、事實概要：被告丙○○自民國（下同）八十五年六月二十八日起就讀於原告常備
    士官班飛機修護科，因無就讀意願，自動辦理退學，其父即被告丁○○於同年六
    月三十日出具保證書，保證願意負責賠償被告丙○○在校一切費用。嗣被告丙○
    ○於八十七年七月十六日經原告核定退學在案。原告認依「國軍各軍事學校學員
    生修業規則」第四十三條第七款、第四十四條第一項前段、「民國八十五年國民
    中學畢（結）業生甄試升學軍事學校常備士官班招生簡章」備註第八條、「國軍
    各軍事學校退學、開除學生賠償費用辦法」第二條、第三條第一項第一款之規定
    ，被告應賠償在校費用計新臺幣（下同）四十二萬八千六百七十四元，經被告繳
    納五萬四千六百七十四元，尚欠三十七萬四千元未繳，原告屢經向被告催討，被
    告均置之不理，為此提起本件行政訴訟。
二、兩造聲明：
  (一)原告聲明：
    1.被告丙○○、丁○○應共同給付原告三十七萬四千元，並自九十三年四月二十
      七日起至清償日止，按年息百分之五計算之利息。
    2.訴訟費用由被告負擔。
  (二)被告聲明：
    1.駁回原告之訴。
    2.訴訟費用由原告負擔。
三、兩造之主張：
  (一)原告主張之理由：
    1.被告丙○○於八十五年六月二十八日起就讀於原告常備士官班飛機修護科，因
      無就讀意願，自動辦理退學，於八十七年七月十六日核定退學在案，依「國軍
      各軍事學校學員生修業規則」第四十三條第七款、第四十四條第一項前段、「
      民國八十五年國民中學畢（結）業生甄試升學軍事學校常備士官班招生簡章」
      備註第八條、「國軍各軍事學校退學、開除學生賠償費用辦法」第二條、第三
      條第一項第一款規定，被告丙○○應賠償在校費用計四十二萬八千六百七十四
      元，被告丙○○父親即被告丁○○書立同意退學保證書，願賠償在校期間之一
      切費用。
    2.被告僅繳納五萬四千六百七十四元，尚欠三十七萬四千元，本件發生迄今已逾
      四年，原告念於被告丙○○曾為在校學生，不忍受其受到訴累，故僅以存證信
      函催告其返還上開款項，惟被告屢經催告，仍置之不理，為此請求判決如聲明
      所示。
    3.被告所稱服勞役為學校所為生活管理之必要行為，並無給付工資之問題，本件
      請求賠償部分亦是爭對原告因被告就讀而支付之教育費、服裝費、薪餉及伙食
      費等而求償，原告為依法行政。
  (二)被告主張之理由：
    1.就原告請求金額部分不爭執。
    2.被告丁○○確有簽署保證書，但其目的為給予被告丙○○一個機會，並不表示
      放棄正當之權益，被告丙○○有服勞役應可扣抵學費。
    3.課堂外之時間均用為打掃或為基本教練，超過學生應為之範圍，所以應給予補
      償。又除了軍訓課程外之軍事教育課程均不能折抵役期，處罰時為軍人之標準
      ，賠償卻以學生之立場來看待，顯然標準不一。
    理  由
一、按行政機關基於其法定職權，為達成特定之行政上目的，得於不違反法律規定之
    前提下，與人民約定提供某種給付，並使接受給付者負合理之負擔或其他公法上
    對待給付之義務，而成立行政契約關係。國軍各軍事學校招考入學之學生可享受
    公費及軍（士）官養成教育，於畢業後取得軍（士）官任用資格，惟學生在校期
    間如遭退學或開除學籍者，應賠償其在校期間之費用，國防部就有關之賠償事宜
    訂有「國軍各軍事學校退學開除學生賠償費用辦法」，該辦法係主管機關為確保
    國家培養軍事人才之目的及財政支出之合理性而訂立，作為自願接受公費軍事教
    育學生訂立行政契約之準據，亦與法律規定無違，本件自得適用。國軍各軍事學
    校於甄試學生之招生簡章上已載明在校受訓期間，如因故退學，必須依照上開賠
    償費用辦法賠償，則上開賠償費用辦法即成為契約之內容，訂約當事人均有履行
    契約之義務（司法院釋字第三四八號解釋參照）。
二、本件被告丙○○係於八十五年六月二十八日進入原告學校就讀，於八十七年七月
    十六日因無就讀意願，經輔導無效，為原告核准退學，此有原告退學學生名冊及
    退學通知書在卷可稽。而依被告丙○○被甄選入學所據之原告八十五年國民中學
    畢（結）業生甄試升學軍事學校常備士官班招生簡章（下稱招生簡章）第八點載
    明：在校受訓期間，如因故退學或開除學籍者，必須依照「國軍各軍事學校退學
    開除學生賠償費用辦法」規定辦理賠償，被告丁○○則於被告丙○○退學時出具
    保證書，保證願意負責賠償被告丙○○在校一切費用，此有有招生簡章、入學保
    證書附卷足憑，足認被告丙○○就退學賠償事宜已與原告成立行政契約，被告丁
    ○○與原告則成立公法上保證契約。依行為時國軍各軍事學校退學開除學生賠償
    費用辦法（前開辦法於八十八年九月六日修正為「國軍各軍事學校轉學退學開除
    學生賠償費用辦法」）第二條所定，被告原應賠償在校訓練期間所領薪津、主副
    食品價款、服裝費及教育訓練費用等共計四十二萬八千六百七十四元，經繳納五
    萬四千六百七十四元，尚欠三十七萬四千元未繳，此為被告所不爭執。被告主張
    被告丙○○在校就讀期間有服役，應可扣抵學費云云，尚乏法律依據，並不可採
    。因而原告請求被告給付三十七萬四千元，及自九十三年四月二十七日起至清償
    日止，按年息百分之五計算之利息，即屬有據，應予准許。
三、據上論結，本件原告之訴為有理由，爰依行政訴訟法第九十八條第三項前段、第
    一百零四條、民事訴訟法第八十五條第一項前段，判決如主文。
中    華    民    國    九十三      年      五        月    三十一      日
                                  臺北高等行政法院  第二庭
                                            審判長  法  官  姜素娥
                                                    法  官  陳國成
                                                    法  官  吳東都
右為正本係照原本作成。
如不服本判決，應於送達後二十日內，向本院提出上訴狀並表明上訴理由，如於本判
決宣示後送達前提起上訴者，應於判決送達後二十日內補提上訴理由書（須按他造人
數附繕本）。
中      華      民      國    九十三    年      五      月    三十一    日
                                                    書記官  李金釵
